臺灣臺北地方法院民事簡易判決
111年度北醫簡字第5號
原      告  李妍伶  

訴訟代理人  許杏宜律師
複代理人    侯雪芬律師
被      告  陳中鼎  
            陳孝謙  

上 一人 之
訴訟代理人  鄧麗珊  
上列當事人間請求侵權行為損害賠償事件，於中華民國111年9月
28日言詞辯論終結，本院判決如下：
　　主      文
原告之訴及假執行之聲請均駁回。
訴訟費用由原告負擔。
    事實及理由要領
一、原告主張：原告於民國109年上半年間因蛀牙前往由被告陳
    中鼎開設之亞德牙醫診所掛號，由被告陳孝謙看診。於處理
    蛀牙過程中，被告陳孝謙發現原告左下及右下智齒都已長出
    ，因此建議原告在處理完蛀牙後另外約診拔除。原告遂於10
    9年8月8日再前往亞德牙醫，由被告陳孝謙為原告拔除右下
    智齒。惟原告在拔除右下智齒後，口腔與顏面痛麻難耐，持
    續數日，無法入眠也無法好好上課。回亞德牙醫照X光片後
    ，始知右邊牙齒神經因拔除智齒而受損。原告復前往三軍總
    醫院看診，亦得到相同資訊，且疼痛未嘗稍微減輕。嗣經原
    告查詢，始知亞德牙醫診所登記合格之牙醫僅有被告陳中鼎
    ，為原告看診且動刀之被告陳孝謙不具備合法之牙醫師資格
    。被告陳孝謙無合法醫師資格，卻為原告拔除智齒，進而導
    致原告神經受損，應對原告負損害賠償責任。而被告陳中鼎
    雖未實際執行本件醫療行為，然其提供自己開設之亞德牙醫
    診所，任由無牙醫師資格之被告陳孝謙執行牙醫師之醫療業
    務，其所為顯然違反保護他人之法律即醫師法第28條規定，
    原告係因相信被告陳中鼎之牙醫師資格而至亞德牙醫診所求
    診，無從查悉被告陳孝謙無牙醫師資格，竟為其治療牙齒，
    並造成後續傷害，是故被告陳中鼎醫師自應負共同侵權行為
    損害賠償責任。而原告因由密醫看診，導致牙齒神經疼痛難
    耐數月，無法好好上課、甚至也無法打工。原告家境不佳，
    須要工讀維持生活，身為家中未來主要經濟支柱，當時相當
    懼怕留有終身後遺症，心理上承受莫大痛苦，為此原告依醫
    師法第28條前段、民法第184條第2項前段、第185條第1項前
    段及民法第195條第1項，請求被告連帶給付精神上損害賠償
    新臺幣（下同）30萬元。並聲明：被告應連帶給付原告30萬
    元，及自本起訴狀繕本送達翌日起至清償日止按年息百分之
    五計算之利息；原告願預供擔保，請准宣告假執行。
二、被告則以：原告固主張因於109年間至被告陳中鼎開設之亞
    德牙醫診所接受右下阻生智齒拔除產生神經受傷，然原告回
    診時並未發現異狀，且原告於術前有簽署手術同意書，被告
    已充分告知手術可能之風險及後遺症，且被告陳孝謙醫療行
    為有無違反醫師法案件亦經台北地方檢察署檢察官為不起訴
    處分，原告迄今復未提出其有遭診斷因被告診療行為而受有
    顏面麻痺之相關證據資料，原告主張顯無理由等語置辯，並
    聲明：原告之訴及假執行之聲請均駁回。
三、按當事人主張有利於己之事實者，應就其事實有舉證責任，
    民事訴訟法第277條前段有明文規定；又主張法律關係存在
    之當事人，須就該法律關係發生所須具備之特別要件，負舉
    證責任。民事訴訟如係由原告主張權利者，應先由原告負舉
    證之責，若原告先不能舉證，以證實自己主張之事實為真實
    ，則被告就其抗辯事實即令不能舉證，或其所舉證據尚有疵
    累，亦應駁回原告之請求（最高法院17年上字第917號裁判
    要旨參照）。次按因故意或過失，不法侵害他人之權利者，
    負損害賠償責任，民法第184條第1項固定有明文，惟按侵權
    行為所發生之損害賠償請求權，以有故意或過失不法侵害他
    人之權利為其成立要件，若其行為並無故意或過失，即無賠
    償之可言。關於侵權行為賠償損害之請求權，以受有實際損
    害為成立要件，若絕無損害亦即無賠償之可言。是以，侵權
    行為之成立，應具備加害行為、侵害權利、行為不法、致生
    損害、相當因果關係、行為人具責任能力及行為人須有故意
    或過失等要件，若任一要件有所欠缺，即無侵權行為責任之
    可言，且原告亦應就上開要件負舉證責任。 
四、本件原告主張其於109年8月8日至被告陳中鼎開設之亞德牙
    醫診所就診，由被告陳孝謙為原告拔除右下智齒之事實，為
    兩造所不爭執，堪信為真實。惟原告主張其因由不具合法醫
    師資格之被告陳孝謙進行智齒拔除手術，致其神經受損，疼
    痛難耐，精神承受莫大痛苦，被告應帶賠償原告精神慰撫金
    30萬元等情，雖提出其於三軍總醫院門診病歷為憑。然此為
    被告所否認，且上開病歷並無關於原告有何神經受損之記載
    ，原告主張其有因被告陳孝謙為其拔除智齒而神經受損一節
    ，已難採信。再者，被告陳孝謙未取得我國實習資格而從事
    醫療業務，是否違反醫師法一事，業經台北地方檢察署檢察
    官認定被告陳孝謙具有我國認可之國外學歷資格，且於亞德
    牙醫診所牙醫師即被告陳中鼎之指導監督下所為之醫療行為
    ，符合醫師法第28條但書第1款規定，而為不起訴處分確定
    等節，亦有上開不起訴處分書在卷可稽，是尚難遽認被告陳
    孝謙為原告拔除智齒即有違反醫師法，且不論被告陳孝謙為
    原告從事醫療行為有無違反醫師法，因原告並未就其牙神經
    有因被告陳孝謙為其拔除右下智齒而致受損一節舉證以實其
    說，即難認原告之身體有遭受被告不法之侵害並因而受損，
    則其主張被告應連帶負侵權行為之損害賠償責任，尚非有據
    ，不能准許。　　　
五、從而，原告本於侵權行為之法律關係，請求被告連帶給付30
    萬元，及自本起訴狀繕本送達翌日起至清償日止按年息百分
    之五計算之利息，為無理由，應予駁回。又原告之訴既經駁
    回，其假執行之聲請已失所附麗，應併予駁回。　　
六、本件事證已臻明確，兩造其餘攻擊防禦方法，於本判決結果
    不生影響，爰不一一論述，併此敘明。
七、訴訟費用負擔之依據：民事訴訟法第78條。
中　　華　　民　　國　　111 　年　　10　　月　　19　　日
                  臺灣臺北地方法院臺北簡易庭
                              法  官　李宜娟
以上正本係照原本作成。
如不服本判決，應於判決送達後20日內向本庭提出上訴狀。（須
按他造當事人之人數附繕本）。如委任律師提起上訴者，應一併
繳納上訴審裁判費。
中　　華　　民　　國　　111 　年　　10　　月　　19　　日
　　　　　　　　　　　　　　  書記官　官逸嫻